臺灣高雄地方法院民事判決　　　　　　 95年度勞小上字第2號
上　訴　人　臺灣碼頭服務股份有限公司
法定代理人　甲○○
訴訟代理人　李宏文律師
被上訴人　　乙○○
上列當事人間請求損害賠償事件，上訴人對於中華民國95年3 月
7 日本院高雄簡易庭95年度雄勞小字第22號小額訴訟判決提起上
訴，判決如下：
    主      文
上訴駁回。
第二審訴訟費用新臺幣壹仟伍佰元由上訴人負擔。
    事實及理由
甲、程序部分：
    按對於小額程序之第一審裁判之上訴，非以其為違背法令為
    理由，不得為之，又小額訴訟程序之上訴狀內應記載上訴理
    由，並表明：一、原判決所違背之法令及其具體內容；二、
    依訴訟資料可認為原判決有違背法令之具體事實，民事訴訟
    法第436 條之24、第436 條之25分別定有明文。本件上訴人
    提起上訴，其理由以原判決有違背勞動基準法第2 條第3 款
    及民事訴訟法第469 條第6 款之判決不備理由等情事，其判
    決顯然違背法令等語，核其上訴理由既以原審判決違背上開
    法令為其上訴之理由，堪認其對於原第一審小額判決違背法
    令之情事已有具體之指摘，是上訴人提起本件上訴，應認為
    已具備合法要件，合先敘明。
乙、實體部分：
一、本件上訴意旨略以：(一)上訴人董事長甲○○等人有為上訴人
    服勞務而未領餐費，無異已明證餐費並非經常性給與此一事
    實，而原審判決漠視此一事實而憑空以：「定期給付之伙食
    費應屬工資範疇」為由即主張系爭餐費為勞動之對償，應已
    違反勞動基準法第2 條第3 款規定，而有民事訴訟法第468
    條所定之判決不適用法規及適用不當之違背法令，亦有「判
    決不備理由且影響判決結論」之違背法令；(二)原判決就(1)上
    訴人主張之系爭餐費發放條件與行政院勞工委員會76年10月
    16日台 (76 )勞動字第3932號函釋意旨相符，應非為工資之
    一部；(2)上訴人所提兩造合意之勞動契約，其工資內容並無
    餐費，足證系爭餐費並非工資等重要且影響判決結論之攻防
    方法棄而不論，而有判決不備理由且影響判決結論之違背法
    令；(三)上訴人早已針對餐費發放標準表示：「係以實質內容
    相同之標準（即工作時間內有無用餐之需要）為餐費發給之
    審查基準，然因工作性質不同，其發給標準之外觀形式觀之
    略有細微相異，併此敘明。」等語，惟原審無視上情，逕憑
    空自行為：「被告以正常班與輪班制員工工作之種類、時間
    （如工時內有無用餐時間）、場所（如被告自承用餐時間是
    否在公司內）、技能、勞心度、勞力度等納為是否發給餐費
    之考量」云云之對上訴人不利之認定，此顯有判決不備理由
    及違背採證法則之違法，為此爰依法提起本件上訴，請求廢
    棄原判決不利上訴人部分，上開廢棄部分，被上訴人第一審
    之訴駁回，並願供擔保請准宣告免予假執行等語。
三、經查：
  (一)上訴人主張原判決判決不備理由且影響判決結論之違法部分
    ：
    按對於小額程序之第一審裁判之上訴，非以其違背法令為理
    由，不得為之；民事訴訟法第468 條、第469 條第1 款至第
    5 款之規定，於小額事件之上訴程序準用之，民事訴訟法第
    436 條之24第2 項、第436 條之32第2 項定有明文。而小額
    訴訟程序之判決書得僅記載主文，且就當事人有爭執事項，
    僅於必要時得加註理由要領而已（民事訴訟法第436 條之18
    第1 項參照），是小額事件之上訴程序，自不得以「判決不
    備理由或理由矛盾」為由指摘原判決為違背法令，此對照民
    事訴訟法第436 條之32第2 項僅有準用同法第468 條、第46
    9 條第1 款至第5 款之規定，並無準用同法第469 條第6款
    之規定亦明，故小額事件之上訴程序，自不得以民事訴訟法
    第469 條第6 款之「判決不備理由或理由矛盾」為由指摘原
    判決為違背法令，上訴人執此為上訴理由自無足採。
  (二)上訴人主張原判決違反勞動基準法第2 條第3 款部分：
    上訴人雖以：上訴人董事長甲○○等人有為上訴人服勞務而
    未領餐費，無異已明證餐費並非為經常性給與之事實，原審
    判決以系爭餐費為勞動之對償，應已違反勞動基準法第2 條
    第3 款規定云云，惟上訴人就此部分乃係對餐費是否屬於經
    常性給與為主張，惟所謂經常性給與並非以固定性給與為必
    要，只要勞工於相當期間內在一般情況下所獲得之給與即屬
    之，且工資原可包括膳宿等實物在內，而勞動基準法第2 條
    第3 款暨其施行細則第10條規定亦未將伙食費或伙食津貼等
    排除於經常性給與之外，則依照上訴人之餐費作業相關規則
    ，系爭餐費之給與不僅其發給已制度化，在時間上、發生次
    數上亦均已具有經常性，其給付方式、數額、給付時間並為
    勞資雙方所得預期而符合經常性之要件，且上訴人發給餐費
    係以員工之工作種類、時間、場所等為考量，此與勞務之給
    付間亦具有對價性存在，系爭餐費自應屬被上訴人因工作而
    獲得之報酬而為勞動基準法第2 條第3 款規定之工資之一部
    分，依法即應予計入平均工資之內，原審依上所述而將之列
    入工資之範疇，其認事用法並無違誤，所為判決並無違背法
    令之處，上訴人指摘其為不當，並就原審已論斷者泛言未論
    斷，所為自無理由。
  (三)上訴人主張原判決違背採證法則之違法部分：
    上訴人雖以其早已針對餐費發放標準表示：「係以實質內容
    相同之標準（即工作時間內有無用餐之需要）為餐費發給之
    審查基準，然因工作性質不同，其發給標準之外觀形式觀之
    略有細微相異，併此敘明。」等語，惟原審無視上情，逕憑
    空為：「被告以正常班與輪班制員工工作之種類、時間（如
    工時內有無用餐時間）、場所（如被告自承用餐時間是否在
    公司內）、技能、勞心度、勞力度等納為是否發給餐費之考
    量」之對上訴人不利之認定云云，惟原判決已於判決理由五
    之(三)詳為說明認定之理由，其並無上訴人所指『憑空』認定
    之情事，上訴人就原審取捨證據、認定事實之職權行使指摘
    其為不當，亦無理由。
四、綜上所述，原審判決認事用法並無違反法令之處，且小額上
    訴亦不得以原審判決不備理由或理由矛盾為其上訴理由，原
    審為上訴人敗訴之判決並無不合，上訴意旨徒以原審取捨證
    據、認定事實之職權行使指摘其為不當，求予廢棄改判，自
    為無理由，而依上訴人之書狀內所載上訴理由，已足認上訴
    人之上訴為無理由，爰不經言詞辯論，逕予駁回其上訴。
五、本件第二審訴訟費用應依民事訴訟法第436 條之19條第1 項
    確定其數額為1,500 元，應由上訴人負擔。
六、據上論結，上訴人之上訴為無理由，依民事訴訟法第436 條
    之32第1 項、第2 項、第436 條之29條第2 款、第449 條第
    1 項、第95條、第78條、第436 條之19第1 項，判決如主文
    。
中　　華　　民　　國　　96　　年　　7 　　月　　17　　日
                  民事第四庭     審判長法　官　黃宏欽
                                       法  官　古振暉
                                       法　官　黃宣撫
以上證明與原本無異。
本件不得上訴。
中　　華　　民　　國　　96　　年　　7 　　月　　18　　日
                                       書記官  王美玲
